臺北高等行政法院判決
　　　　　　　　　　　　　　　　　　 95年度訴字第02308號
　　　　　　　　　　　　　　　.
原　　　告　甲○○
被　　　告　宜蘭縣政府
代　表　人　乙○○縣長）住同.
訴訟代理人　己○○
　　　　　　戊○○
上列當事人間因石油管理法事件，原告不服經濟部中華民國95年
5月5日經訴字第09506167600號訴願決定，提起行政訴訟。本院
判決如下：
　　主  文
訴願決定及原處分關於處原告罰鍰部分均撤銷。
訴訟費用由被告負擔。
　　事  實
一、事實概要：
    原告於94年10月26日18時許，在宜蘭縣蘇澳鎮○○里○○路
    1 之2 號前，以9M-9045 號小貨車上設置加油設施，將柴油
    販賣給訴外人林萬宏所駕駛之KS-636號營業曳引車，經宜蘭
    縣警察局蘇澳分局馬賽派出所（下稱馬賽派出所）員警查獲
    ，依法查扣相關物品及拍照存證外，經被告會同中國石油股
    份有限公司（下稱中油公司）及馬賽派出所相關人員，於次
    日至現場會勘丈量及採取油樣送驗，經中油公司煉製研究所
    燃料檢測實驗室予以檢驗，證實其確屬柴油無誤。被告遂認
    原告違反石油管理法第17條第1 項之規定，爰依同法第40條
    第1 項第2 款及第2 項規定，以94年12月2 日府旅商字第09
    40147732號行政處分書，處原告新台幣（下同）100 萬元罰
    鍰，其供銷售之石油製品與所使用之加儲油設施器具沒入之
    處分。原告就受處罰鍰部分不服，提起訴願，經遭駁回，遂
    提起本件行政訴訟。
二、兩造聲明：
　(一)原告聲明：
    1.訴願決定及原處分關於處原告罰鍰部分均撤銷。
    2.訴訟費用由被告負擔。
　(二)被告聲明：
    1.駁回原告之訴。
    2.訴訟費用由原告負擔。
三、兩造之爭點：
　(一)原告主張之理由：
    1.「經營汽油、柴油或供車輛使用之液化石油氣之零售業務
      者，應設置加油站、加氣站或漁船加油站。」固為石油管
      理法第17條第1 項前段所明定，惟所謂「經營」係指經常
      性之買入賣出之營利行為而發生增益而言，即行為人主觀
      上必須有經常為營利行為以圖獲利之認識外，在客觀上亦
      需行為人確有得以直接獲利之營利行為，有高雄高等行政
      法院92年訴字第817 號裁判意旨可參。
    2.原告僅係受僱於訴外人丙○○擔任加油工作，並無任何經
      常性之買入賣出油品之營利行為，且加油時所得之油品價
      金均全部歸僱主所有，原告並未因加油之行為而直接獲有
      任何利益，至於原告每月向僱主所領薪資，係因原告付出
      勞力之對價，並非因營利行為而直接獲利。原告受僱於丙
      ○○擔任加油工作之行為，應非屬石油管理法第17條第1
      項前段規定情形，被告依前揭規定處原告罰鍰，顯不合法
      。
    3.丙○○因員工訴外人丁○○要離職，刊登徵求加油員，而
      是時原告正失業中，前往應徵受錄用後，與丁○○於移交
      工作事務時，莊益峰表示「油品是張煥忠的」，故原告案
      發當日於應訊時才會供稱「油料老板為張煥忠」，惟據案
      發後向丁○○查詢始得知：「張煥忠與丙○○乃合夥股東
      ，張煥忠於94年7月1日死亡後，合夥事業即歸丙○○經營
      」。原告只是受僱員工，事前並不一定瞭解股東間之關係
      ，只要每月按時領到薪資即可，才造成供述有所出入。
　(二)被告主張之理由：
    1.「經營汽油、柴油或供車輛使用之液化石油氣之零售業務
      者，應設置加油站、加氣站或漁船加油站。」，「有下列
      各款情事之一者，處新台幣1 百萬元以上5 百萬元以下罰
      鍰：二、違反第17條第1 項或第2 項規定，經營汽、柴油
      或供車輛使用之液化石油氣零售業務。」為石油管理法第
      17條第1 項及第40條第1 項第2 款所明定。按本縣警察局
      94年11月12日警澳偵字第0930012437號函復偵訊筆錄，對
      訴外人林萬宏之偵訊筆錄載明：「（員警問）：『你與黃
      昭鋒是如何聯絡加油的？』（林萬宏答）：『以手機聯絡
      』（員警問）：『一公升加多少錢？現金交易或是開票？
      』（林萬宏答）：『尚未談妥價錢被警方查獲，1 公升多
      少我不知道。』」，稽查當時檢視加油表顯示已加油57公
      升，有現場照片為憑，原告於偵訊筆錄中亦自認查獲當時
      確實際從事加油行為，雙方顯就柴油買賣進行交易；另被
      告94年10月27日聯合執行取締違法經營油品現場稽核表，
      原告未經許可銷售油品事實，亦經原告簽章在案。原告違
      規事實明確，被告據為裁處依法並無不合。
    2.原告主張：「丙○○因員工丁○○要離職，刊登徵求加油
      員，‧‧‧原告‧‧‧前往應徵受錄用後，與丁○○於移
      交工作事務時，丁○○表示『油品是張煥忠的』」；故案
      發當日於應訊時供稱「油料老板為張煥忠」；案發後向原
      員工丁○○查詢始得知：「張煥忠與丙○○乃合夥股東，
      張煥忠於94年7月1日死亡後，合夥事業即歸丙○○經營」
      。依前所述，按理原告看到丙○○刊登徵加油員被僱用，
      被僱用當時即應知老板為何人？惟於94年10月26日警察詢
      問筆錄中敘明：「（員警問）：『該油料老闆是誰？』（
      黃君答）：『是張煥忠（．．．．）。留下來的。經查張
      煥忠已死亡』，（員警問）：『車鑰匙是何人交給你的。
      』（黃君答）：『是丁○○交給我的（經現場向丁○○查
      詢，莊稱未將鑰匙交給甲○○）』」，原告於案發當時即
      應已知老闆為丙○○，為何訴稱是張煥忠，顯與事實前後
      矛盾。
    3.原告空言其受僱於他人，且並未檢附薪津證明或僱傭契約
      以實其說，復依檢具之「郵政存簿儲金簿」所載金額僅顯
      示為「現金存款」，金額亦非其所稱之受僱薪資，顯不足
      採信；況原告前稱油料老闆為張煥忠，惟查張煥忠業於94
      年7月1日死亡。復又謂其受僱丙○○，其說詞反覆，前後
      矛盾。
    4.嗣後於本院審理中馬賽派出所員警傳喚丙○○訊問坦承其
      與張煥忠是共同出資人，本件應該處罰丙○○而非原告，
      如本院將原處分撤銷後，被告再據以核定新處分。
　　理  由
一、按「經營汽油、柴油或供車輛使用之液化石油氣之零售業務
    者，應設置加油站、加氣站或漁船加油站。」為石油管理法
    第17條第1 項本文所明定；又違反第17條第1 項或第2 項規
    定，經營汽、柴油或供車輛使用之液化石油氣零售業務，處
    新台幣100 萬元以上500 萬元以下罰鍰，其供銷售之石油製
    品及所使用之加儲油（氣）設施器具，沒入之，復為同法第
    40 條 第1 項第2 款及第2 項所明定。而所謂「經營」係指
    經常性之買入賣出之營利行為而發生增益而言，即行為人主
    觀上必須有經常為營利行為以圖獲利之認識外，在客觀上亦
    需行為人確有得以直接獲利之營利行為者而言。
二、查本件原告係受張煥忠（已死亡）及丙○○共同僱用，並交
    付9M -9045號小貨車及車上設置加油設施，使其出售柴油予
    他人等情，業據前亦為張煥忠、丙○○僱用之證人丁○○於
    本院結證綦詳，嗣後於本院審理中馬賽派出所員警傳喚丙○
    ○訊問亦坦承係其與張煥忠共同投資經營而僱用原告賣油予
    客人等情，互核相符，被告訴訟代理人於本院準備程序中亦
    稱：「丙○○既於（警訊）筆錄自承其與張煥忠是共同出資
    人，本件應該處罰丙○○而非原告，如貴院將原處分撤銷後
    ，被告再據以核定新處分」等語，此有本院筆錄及丙○○警
    訊筆錄可稽。足見原告辯稱其僅為受僱售油，並非經營者，
    應屬可信。
三、綜上所述，石油管理法第40條規定係處罰汽油、柴油零售業
    務經營者，原告僅係受僱為客人加油，並非經營者，原告以
    其為柴油販售經營者而依石油管理法第40條予以裁罰100 萬
    元，自有違誤，訴願決定未予糾正，亦有不當，原告訴請撤
    銷為有理由，應由本院將原處分關於處原告罰鍰部分及該部
    分之訴願決定均予撤銷，用期適法。
四、據上論結，本件原告之訴為有理由，爰依行政訴訟法第98條
    第3 項前段，判決如主文。
中    華    民    國    96     年     7     月   12   日
                        第四庭審判長法  官 侯東昇
                                    法  官 李玉卿
                                   法  官 陳秀
上為正本係照原本作成。
如不服本判決，應於送達後20日內，向本院提出上訴狀並表明上
訴理由，如於本判決宣示後送達前提起上訴者，應於判決送達後
20日內補提上訴理由書（須按他造人數附繕本）。
中　　華　　民　　國　　96　　 年　　 7　 　月   12   日
 　　  　　　　　　　    　         書記官  張能旭
